【裁判字號】    99,交聲,669
【裁判日期】    990709
【裁判案由】    違反道路交通管理處罰條例聲明異議
【裁判全文】
臺灣士林地方法院交通事件裁定         99年度交聲字第669號
原處分機關  臺北市交通事件裁決所
異  議  人
即受處分人  甲○○
上列異議人即受處分人因違反道路交通管理處罰條例案件，不服
原處分機關臺北市交通事件裁決所中華民國99年4 月9 日北市裁
罰字第裁22-A1A138290號裁決（原舉發單號：第A1A138290 號）
，向本院聲明異議，本院裁定如下：
    主  文
異議駁回。
    理  由
一、原舉發及處分意旨略以：異議人即受處分人甲○○於民國98
    年12月6 日凌晨0 時40分許，未領有職業駕駛執照，而駕駛
    5C-246號營業小客車，在臺北市○○路上營業，因依道路交
    通管理處罰條例第22條第1 項第1 款規定，裁處異議人罰鍰
    新臺幣（下同）1800元。
二、異議意旨略以：5C-246號營業小客車係異議人之子張志強所
    有，異議人自己沒有車輛，遂向張志強借車外出辦事，並非
    在外營業攬客，且無證據證明異議人違規，何況異議人今年
    74歲，體弱多病，也不可能深夜駕車營業，然原處分機關不
    查，率爾裁罰異議人，顯有違誤，為此聲明異議云云。
三、按汽車駕駛人，領有普通駕駛執照，駕駛營業汽車營業者，
    處新臺幣1800元以上3600元以下罰鍰，並禁止其駕駛，道路
    交通管理處罰條例第22條第1 項第1 款定有明文。經查，異
    議人僅領有普通大客車駕駛執照，亦未領有執業登記證，而
    於98年12月5 日下午，駕駛其子張志強所有之5C-246號營業
    小客車外出，嗣於翌日（12月6 日）凌晨0 時40分許，在臺
    北市○○○路、承德路3 段交岔路口處，與蔡明文騎乘之19
    5-DDW 號重機車發生碰撞肇事，蔡明文因此死亡等事實，業
    經異議人於本院審理時坦承屬實，並有道路交通事故調查報
    告表、現場圖、道路交通事故補充資料表、異議人之警詢筆
    錄、交通事故談話紀錄表及普通大客車駕駛執照、張志強之
    警詢筆錄及5C-246號營業小客車行車執照、保險證各1 份、
    肇事後車損照片10張附卷可稽，再由前開車損照片可知，5C
    -246號營業小客車在肇事時有開亮「TAXI」之車頂燈，依一
    般社會經驗，此係駕駛人對外表示空車可以載客之意，而按
    ，道路交通管理處罰條例第22條第1 項第1 款所謂之「駕駛
    營業汽車營業」，主要之載客行為固不待言，即為載客所附
    隨之準備工作如攬客行為，亦屬之，準此，本件異議人駕駛
    營業小客車上路，並開啟車頂燈對外攬客，自係營業行為無
    誤，綜上，異議人僅領有普通駕駛執照，而擅自駕駛營業小
    客車營業之事實，已甚明確，自應依法裁罰。
四、異議人雖以前詞置辯，惟查：
（一）異議人駕駛營業小客車上路，並開啟車頂燈，依一般通念
      ，本身即係營業攬客之行為，而異議人不僅自承早年以駕
      駛公車為業（見異議人陳述書），其此後且多次因駕駛上
      揭營業小客車違規營業，遭監理機關裁罰在案，此有其臺
      灣高等法院被告前案紀錄表、本院98年度交聲字第365 號
      、第876 號、第877 號裁定書等件在卷可查，是異議人對
      上揭駕車攬客之行為，顯難諉為不知，而駕車攬客也屬營
      業行為，已見前述，是故，縱然警員在盤查異議人時，異
      議人車上並無乘客，亦難執為有利於其之認定。
（二）5C-246號營業小客車固登記為異議人之子張志強所有，然
      此與異議人於舉發當日是否有駕駛該車營業攬客一節，並
      無直接關連，直言之，異議人於張志強上班、休息等未從
      事計程車營業之時間內，駕駛該小客車在外營業，並非不
      可能，至於異議人因駕駛上開小客車肇事，致蔡明文死亡
      後，經臺灣士林地方法院檢察署檢察官偵查結果，固認異
      議人斯時並非以駕駛計程車為業，而僅以刑法第276 條第
      1 項之過失致死罪起訴異議人，有該署檢察官99年度偵字
      第135 號起訴書1 份在卷可考，然本院認定事實，並不受
      上開起訴書之拘束，是此部分事證，均不足採為有利於異
      議人之認定。
（三）不僅如此，異議人在本院審理時陳稱：伊當天（應係肇事
      前1 日之誤）晚上6 、7 點，從東陽街家裡出去辦事情，
      要去士林捷運站附近，送衣服給朋友，後來車子快到士林
      捷運站時出毛病，溫度過高，伊就為車子加水，之後等了
      約2 、30分鐘，再將車子開往三重忠孝橋，開到過圳街要
      找保養廠，但伊到保養廠時已經晚上8 點多，保養廠已經
      關門，伊就開車回來，沿途為了要加水，走走停停，回程
      就在民族西路與承德路口處發生車禍云云（本院九十九年
      七月五日筆錄），就駕車外出之原因，與其先前在警詢中
      兩次所述：「因車輛5C-246號於車廠修理好，我要將車輛
      開回家中」、「我22時30分左右到三重市○○街維修廠，
      向不知名李先生取車，駕車欲回家」云云，顯然不符（見
      異議人警詢筆錄與交通事故談話紀錄表），就行車動線而
      言，與本院調閱異議人使用之0000000000號行動電話通聯
      紀錄顯示，異議人於肇事前1 日之98年12月5 日晚間7 時
      45分許，係在臺北市○○區○○路一帶通話，當日晚間9
      時47分許，則係在臺北市○○區○○路、華齡街一帶通話
      ，也不吻合，足見異議人所述之外出原因、行車動線，均
      係憑空捏造，並不足採。
（四）末查，異議人雖罹患有兩膝退化性關節炎、左肩夾擊症候
      群併旋轉肌腱斷裂等疾病，有臺大醫院、臺北榮民總醫院
      出具之診斷證明書各1 份在卷可考，惟據異議人在本院所
      述，其自98年12月5 日晚間6 、7 時許即已駕車外出，至
      98年12月6 日凌晨0 時40分肇事為止，前後達數小時之久
      ，參酌異議人於98年間有多次違規攬客營業，遭監理機關
      裁罰之事實，足見異議人上開病症，並未影響其駕車，其
      所辯：伊年老多病，無法深夜駕車營業云云，亦係卸責之
      詞，並無可採。
（五）綜上所述，異議人所辯均係卸責之詞，並無可採。
五、按交通法庭認為聲明異議無理由者，應以裁定駁回之，道路
    交通案件處理辦法第19條定有明文。經查，異議人僅領有普
    通駕駛執照，而駕駛營業汽車違規營業，已如前述，原處分
    機關因依前引道路交通管理處罰條例第22條第1 項第1 款規
    定，裁處異議人罰鍰1800元，經核並無不合，異議人以其駕
    駛該營業小客車外出，僅在圖一己方便，並非對外營業為由
    ，向本院聲明異議，依上說明，為無理由，應予駁回，爰裁
    定如主文。
據上論斷，應依道路交通案件處理辦法第19條，裁定如主文。
中    華    民    國    99    年    7     月    9     日
                  交通法庭  法  官  陳彥宏
以上正本證明與原本無異
如不服本裁定應於送達後5日內向本院提出抗告狀
                            書記官  范煥堂
中    華    民    國    99    年    7     月    9     日

司法院資訊處製作；財團法人民間司法改革基金會備份。
